【裁判字號】    99,訴,146
【裁判日期】    991202
【裁判案由】    違反槍砲彈藥刀械管制條例
【裁判全文】
臺灣新竹地方法院刑事判決               99年度訴字第146號
公  訴  人  臺灣新竹地方法院檢察署檢察官
被      告  吳克錦
指定辯護人  本院公設辯護人林建和
上列被告因違反槍砲彈藥刀械管制條例案件，經檢察官提起公訴
（99年度偵字第1243號），本院判決如下︰
    主  文
吳克錦犯非法持有空氣槍罪，處有期徒刑壹年陸月，併科罰金新
臺幣伍萬元，罰金如易服勞役，以新台幣壹仟元折算壹日；扣案
如附表編號一應沒收之物欄所示之物均沒收。又犯非法持有可發
射子彈具有殺傷力之槍枝罪，處有期徒刑壹年陸月，併科罰金新
臺幣伍萬元，罰金如易服勞役，以新台幣壹仟元折算壹日；扣案
如附表編號二應沒收之物欄所示之物均沒收。應執行有期徒刑貳
年，併科罰金新臺幣捌萬元，罰金如易服勞役，以新臺幣壹仟元
折算壹日，緩刑伍年，緩刑期間付保護管束，並應向指定之政府
機關、政府機構、行政法人、社區或其他符合公益目的之機構或
團體提供捌拾小時之義務勞務。扣案如附表編號一、二應沒收之
物欄所示之物均沒收。
    事  實
一、吳克錦明知空氣槍及可發射子彈具有殺傷力之槍枝，均係槍
    砲彈藥刀械管制條例第4 條第1 項第1 款所列管之槍砲，非
    經主管機關之許可，不得擅自持有，竟分別基於持有空氣槍
    、持有具有殺傷力之槍枝之犯意，為下列犯行：
  (一)民國94年間某日，在新竹市○○路「易狐體育用品店」，以
    新臺幣（下同）22,000元價格購得以彈簧壓縮式單次折壓為
    發射動力並具有殺傷力之大陸製空氣槍1 支（槍枝管制編號
    桃鑑0000000000），並自斯時起，基於持有空氣槍之犯意，
    將之放置在新竹縣北埔鄉大湖村5 鄰上大湖59號住處持有。
  (二)於98年過年前某日，在新竹縣北埔鄉大湖村5 鄰上大湖59號
    住處，向真實姓名年籍不詳之原住民成年男子，收受具殺傷
    力之土造長槍1 支（槍枝管制編號0000000000），並自斯時
    起，基於持有可發射子彈具有殺傷力之改造手槍犯意，將之
    放置在上開住處之房間內而持有之。
  嗣於99年2 月6 日上午8 時15分許，為警持本院所核發之搜索
  票，至上開住處扣得上開空氣槍、土造長槍各1 支、二氧化碳
  瓦斯鋼瓶2 罐、鉛彈1 包、鋼珠66顆、工業用底火1 包（西德
  釘115 顆）、鐵條1 支、不具殺傷力之空氣槍2 支（業據臺灣
  新竹地方法院檢察署檢察官另為不起訴處分），始查悉上情。
二、案經新竹縣警察局竹東分局報請臺灣新竹地方法院檢察署檢
    察官偵查起訴。
    理  由
壹、程序方面：
    按被告以外之人於審判外之言詞或書面陳述，除法律有規定
    者外，不得作為證據。被告以外之人於審判外之陳述，雖不
    符刑事訴訟法第159 條之1 至第159 條之4 之規定，而經當
    事人於審判程序同意作為證據，法院審酌該言詞陳述或書面
    陳述作成時之情況，認為適當者，亦得為證據；當事人、代
    理人或辯護人於法院調查證據時，知有第159 條第1 項不得
    為證據之情形，而未於言詞辯論終結前聲明異議者，視為有
    前項之同意。刑事訴訟法第159 條第1 項、第159 條之5 分
    別定有明文。經查，本院以下所引用之證據，檢察官、被告
    及其辯護人於本院準備程序中均表示沒有意見，且迄於言詞
    辯論終結前亦未聲明異議。本院審酌上開證據資料製作時之
    情況，尚無違法不當之瑕疵，以之作為證據應屬適當，而認
    前揭證據資料均有證據能力。
貳、實體方面：
一、上揭時、地犯罪事實，業據被告吳克錦於警詢、偵查中及本
    院審理中均坦承不諱，並有新竹縣政府警察局竹東分局搜索
    扣押筆錄及扣押物品目錄表各1 份、新竹縣政府警察局槍枝
    初步檢視報告表【槍枝編號C 】、槍枝初步檢視承辦人員履
    歷資料及照片4 幀、桃園縣政府警察局99年2 月23日桃警鑑
    字第0000000000號槍彈鑑定書1 份、內政部警政署刑事警察
    局99年3 月23日刑鑑字第0900000000 號 鑑定書1 份、搜索
    現場照片15幀在卷可按（見偵查卷第11頁至第14頁、第34頁
    至第36頁背面、第56頁至第59頁背面、第60頁至第61頁、第
    17頁至第25頁），另有空氣槍1 支（槍枝管制編號桃鑑0000
    000000）、土造長槍1 支（槍枝管制編號0000000000）扣案
    可資佐證。又上開空氣槍經送桃園縣政府警察局鑑定認係口
    徑4.5MM 空氣槍，為上海氣槍廠工字牌LB4-1 型，槍號為Y6
    00125 ，中國製，以彈簧壓縮式單次折壓為發射動力，經以
    3 顆直徑為4.5MM 、4.5MM 、4.51MM之彈丸試射3 次，計算
    其動能均為5.01焦耳，換算單位面積動能分別為31.50 焦耳
    / 平方公分，31.50 焦耳/ 平方公分、31.60 焦耳/ 平方公
    分，認具殺傷力，據上開鑑定結果所載殺傷力之數據，依日
    本科學警察研究所研究結果，彈丸單位面積動能達20焦耳/
    平方公分者，即足以穿入人體皮肉層，而上開扣案空氣槍1
    支經試射結果，其單位面積動能既均已超過前開日本科學警
    察研究所之研究結果所示足以穿入人體皮肉層之單位面積動
    能標準，足認確具殺傷力無訛；另土造長槍經內政部警政署
    刑事警察局鑑驗，認係由具擊發機構之木質槍身及土造金屬
    槍管組合而成，擊發功能正常，可供擊發口徑0.27吋建築工
    業用彈（作為發射動力），用以發射彈丸使用，具殺傷力乙
    節，有桃園縣政府警察局99年2 月23日桃警鑑字第09900216
    63號槍彈鑑定書、內政部警政署刑事警察局99年3 月23日刑
    鑑字第0900000000號鑑定書在卷可按（見偵查卷第56頁至第
    61頁）。足認被告所為任意性自白，核與事實相符，洵堪採
    信。是本案事證明確，被告所涉犯行均堪認定，均應依法論
    科。
二、按槍砲彈藥刀械管制條例第4 條所稱之槍砲、彈藥，依同條
    例第5 條之規定，非經中央主管機關許可，不得製造、販賣
    、運輸、轉讓、出租、出借、持有、寄藏或陳列。又槍砲彈
    藥刀械管制條例第4 條第1 項第2 款之「彈藥」，係指前款
    各式槍砲所使用之砲彈、子彈及其他具有殺傷力或破壞性之
    各類炸彈、爆裂物。次按，槍砲彈藥刀械管制條例所規定之
    持有行為，為行為之繼續，非狀態之繼續，亦即一經持有該
    條例所規定之槍砲、彈藥或刀械，其犯罪即已成立，但其完
    結須繼續至持有行為終了時為止，最高法院著有90年度台非
    字第21號判決可參，準此，被告持有扣案如附表所示空氣槍
    土造長槍各1 支，雖均經過相當時日，惟僅分別論以一罪，
    即為已足。查本件被告吳克錦所持有如附表編號一所示之空
    氣槍，則屬槍砲彈藥刀械管制條例第4 條第1 項第1 款所列
    之空氣槍。持有如附表編號二所示之土造長槍，係屬槍砲彈
    藥刀械管制條例第4 條第1 項第1 款所稱之其他可發射子彈
    具有殺傷力之槍枝，被告所犯非法持有空氣槍罪、非法持有
    可發射子彈具有殺傷力之槍枝罪，持有時間分別起自94年間
    某日、98年過年前某日，且持有之違禁品種類及取得之原因
    亦有不同，客觀上可以分開評價，應分論併罰。本院審酌被
    告所犯本案槍砲彈藥刀械管制條例第8 條第4 項未經許可持
    有空氣槍、其他可發射子彈具有殺傷力之槍枝罪，法定刑為
    3 年以上10年以下有期徒刑，併科新台幣700 萬元以下罰金
    之罪，惟念及被告並未將槍枝作為犯罪所用，與一般擁槍自
    重者難以比擬，情節尚非重大，且被告目前從事室內裝潢，
    而有正當職業，其前無任何犯罪前科紀錄，僅因打果園中之
    松鼠而犯本案乙節，業經被告陳明在卷，且被告無持以犯案
    或為其他不法惡行，應無惡性，本院綜核其犯案之動機、原
    因及當時環境，在客觀上足以引起一般人同情，認為被告犯
    罪情狀可堪憫恕，若處最低之法定刑猶嫌過重，故援引刑法
    第59條規定減輕其刑。爰審酌槍枝性質上屬高度危險之物品
    ，極易對他人生命、身體造成傷害，非法持有槍枝對社會治
    安潛藏高度危害，非經主管機關許自可不得擅自持有，以維
    社會大眾安全，而被告無故持有具殺傷力之空氣槍、土造長
    槍，對社會之秩序及安寧造成不安，惟空氣槍殺傷力不高，
    復未扣得具殺傷力之子彈，情節尚非重大，併審酌被告之品
    行、生活狀況、智識程度，且坦承犯行，已有悔意暨公訴人
    所求處刑度尚稱妥適等一切情狀，分別量處如主文所示之刑
    ，並就所處罰金刑部分諭知如易服勞役之折算標準，並均定
    其應執行之有期徒刑、罰金刑如主文所示，及諭知罰金如易
    服勞役之折算標準。末以被告前未曾受有期徒刑以上刑之宣
    告，此有臺灣高等法院被告前案紀錄表1 紙在卷可稽，於本
    院坦承犯行，甚具悔意，本院念及被告具有正當職業，且需
    工作照顧母親、子女，認其經此起偵、審程序，當能知所警
    惕，信無再犯之虞，故認所宣告之刑以暫不執行為適當，爰
    依刑法第74條第1 項第1 款，宣告緩刑如主文所示，併依同
    條第2 項第5 款規定，命其於緩刑期間內，應向指定之政府
    機關、政府機構、行政法人、社區或其他符合公益目的之機
    構或團體提供80小時之義務勞務，併令其懺悔己罪，用啟自
    新，併依刑法第93條第1 項規定宣告於緩刑期間付保護管束
    。扣案如附表應沒收之物欄所示具殺傷力之空氣槍、土造長
    槍，均係違禁物，不問屬於犯人與否，均應依刑法第38條第
    1 項第1 款之規定宣告沒收之。另扣案之瓦斯鋼瓶2 瓶、鋼
    珠66顆、鉛彈1 包，係被告所有，且可供附表編號一所示具
    有殺傷力之空氣槍裝填使用，應依刑法第38條第1 項第2 款
    之規定予以宣告沒收；另扣案不具殺傷力之空氣槍2 支（槍
    枝管制編號分別為0000000000、0000000000號）、工業用底
    火1 包（西德釘115 顆）、鐵條1 支，與本案無關，爰均不
    併予宣告沒收，併此敘明。
據上論斷，應依刑事訴訟法第299 條第1 項前段，槍砲彈藥刀械
管制條例第8 條第4 項，刑法第11條前段、第51條第5 款、第7
款、第42條第3 項前段、第59條、第74條第1 項第1 款、第2 項
第5 款、第93條第1 項、第38條第1 項第1 款、第2 款，判決如
主文。
本案經檢察官黃慧倫到庭執行職務。
中    華    民    國    99    年    12    月    2     日
                  刑事第一庭  審判長法  官  陳健順
                                    法  官  林哲瑜
                                    法  官  朱美璘
以上正本證明與原本無異。
如不服本判決應於收受判決後10日內向本院提出上訴書狀，並應
敘述具體理由。其未敘述上訴理由者，應於上訴期間屆滿後20日
內向本院補提理由書(均須按他造當事人之人數附繕本)「切勿逕
送上級法院」。
中    華    民    國    99    年    12    月    2     日
                                    書記官  楊嘉惠
附錄本判決論罪科刑法條：
槍砲彈藥刀械管制條例第8 條第4 項
未經許可，持有、寄藏或意圖販賣而陳列第1 項所列槍枝（鋼筆
槍、瓦斯槍、麻醉槍、獵槍、空氣槍或第4 條第1 項第1 款所定
其他可發射金屬或子彈具有殺傷力之各式槍砲）者，處3 年以上
10年以下有期徒刑，併科新臺幣700 萬元以下罰金。
 附表
┌──┬──────┬──────────┬─────┬──────────┬──────────┐
│編號│持有時間    │    持有物品名稱    │ 所犯罪名 │    鑑定結果        │ 應沒收之物         │
├──┼──────┼──────────┼─────┼──────────┼──────────┤
│ 一 │94年間某日起│口徑4.5MM 空氣槍1 支│非法持有空│口徑4.5MM 空氣槍1 支│具有殺傷力之空氣槍  │
│    │至99年2 月6 │（槍枝管制編號桃鑑11│氣槍罪    │，為上海氣槍廠工字牌│壹支（槍枝管制編號：│
│    │日上午8 時15│00000000號）        │          │LB4-1 型，槍號為Y600│桃鑑0000000000號）、│
│    │分許止      │                    │          │125 ，中國製，以彈簧│瓦斯鋼瓶貳瓶、鋼珠陸│
│    │            │                    │          │壓縮式單次折壓為發射│拾陸顆、鉛彈壹包。  │
│    │            │                    │          │動力（槍枝管制編號桃│                    │
│    │            │                    │          │鑑0000000000號），經│                    │
│    │            │                    │          │以3 顆彈丸試射，單位│                    │
│    │            │                    │          │面積動能分別為31.50 │                    │
│    │            │                    │          │焦耳/ 平方公分、31.5│                    │
│    │            │                    │          │0 焦耳/ 平方公分、31│                    │
│    │            │                    │          │.60 焦耳/ 平方公分）│                    │
│    │            │                    │          │，有桃園縣政府警察局│                    │
│    │            │                    │          │99 年2月23日桃警鑑字│                    │
│    │            │                    │          │第0000000000號槍彈鑑│                    │
│    │            │                    │          │定書在卷（見偵查卷第│                    │
│    │            │                    │          │56頁至第59頁背面）  │                    │
├──┼──────┼──────────┼─────┼──────────┼──────────┤
│ 二 │98年間過年前│土造長槍1 支（槍枝管│非法持有可│送鑑長槍1 支（槍枝管│土造長槍壹支（槍枝管│
│    │某日起至99年│制編號：0000000000號│發射子彈具│制編號：0000000000號│制編號：0000000000號│
│    │2 月6 日上午│）                  │有殺傷力之│）認係土造長槍，由具│）。                │
│    │8 時15分許止│                    │槍枝罪    │擊發機構之木質槍身及│                    │
│    │            │                    │          │土造金屬槍管組合而成│                    │
│    │            │                    │          │，擊發功能正常，可供│                    │
│    │            │                    │          │擊發口徑0.27吋建築工│                    │
│    │            │                    │          │業用彈（作為發射動力│                    │
│    │            │                    │          │），用以發射彈丸使用│                    │
│    │            │                    │          │，認具殺傷力。有內政│                    │
│    │            │                    │          │部警政署刑事警察局99│                    │
│    │            │                    │          │年3 月23日刑鑑字第09│                    │
│    │            │                    │          │00000000號鑑定書在卷│                    │
│    │            │                    │          │可按（見偵查卷第60頁│                    │
│    │            │                    │          │至第61頁）          │                    │
└──┴──────┴──────────┴─────┴──────────┴──────────┘

司法院資訊處製作；財團法人民間司法改革基金會備份。
